

Mónica Echeverría Burbano

CvLAC • Book fotográfico

Acerca de mí

Mi trabajo profesional ha estado vinculado con el respeto de los Derechos Humanos, el acceso a la justicia, la resolución de conflictos y a la equidad de género, desde la realización de estrategias comunicativas participativas a favor del cambio social. Investigadora de medios de comunicación, con experiencia en el análisis del quehacer periodístico en diferentes contextos, la prevención de las violencias basadas en género en las universidades y diferentes comunidades. Cuento con experiencia en la estructuración pedagógica de procesos de aprendizaje virtuales y presenciales

Investigación

Líneas de Investigación

Comunicación estratégica • Comunicación con enfoque de derechos humanos • Género • Ciclo de vida • Análisis de medios

Educación

Universidad Jaime I

Universidad Carlos III de Madrid

Madrid, España

Doctorado en Investigación de Medios de Comunicación

2022

Maestría en Igualdad de género en ámbito público y privado

Castellón de la Plana, España

Universidad Carlos III de Madrid

Madrid, España

MÁSTER EN DERECHOS FUNDAMENTALES

2011

Pontificia Universidad Javeriana

ESPECIALIZACIÓN EN RESOLUCIÓN DE CONFLICTOS

Bogotá, Colombia

Universidad del Cauca

Popayán, Colombia

COMUNICACIÓN SOCIAL

2006

Educación complementaria

Consejo latinoamericano de ciencias sociales

Tramas de las desigualdades en América Latina y el Caribe

2022

Universidad Central

Bogotá, Colombia

Ciudad de México, México

GAMIFICACIÓN PEDAGÓGICA

2022

Asociación Colombiana de Investigadores de Comunicación

Santa Marta, Colombia

COMUNICACIÓN E INFORMACIÓN EN LA SOCIEDAD DE LA INCERTIDUMBRE. APUESTAS Y DESAFÍOS

2021

Asociación Latinoamericana de Investigadores de la Comunicación

0010

Investigación crítica de la comunicación en América Latina

La Habana, Cuba

Instituto nacional de periodismo José Martí

2019

VIOLENCIA Y GÉNERO EN LOS MEDIOS DE COMUNICACIÓN

Bogotá, Colombia

Inglés (B2)

Berlitz

2010

Universidad Central

Bogotá, Colombia

Curso raza y género desde la perspectiva crítica de la colonialidad

2018

Universidad del CaucaPopayán, ColombiaEXPERIENCIAS INVESTIGATIVAS EN COMUNICACIÓN SOCIAL2018Pontificia Universidad JaverianaBogotá, ColombiaXXIV CÁTEDRA UNESCO DE COMUNICACIÓN2017Universidad CentralBogotá, ColombiaLA INVESTIGACIÓN COMO EXPERIENCIA2017Chamber CollegeLa Valeta, MaltaINGLÉS2016

Experiencia Laboral

CedavidaBogotá, Colombia

 PEDAGOGA
 Sep 2020 - Dic 2020

· Curso MinTIC por tu mujer

EgescoBogotá, Colombia

COORDINADORA DE COMUNICACIONES

- Proyecto "Yo Cuido mi Futuro por Dos" en prevención de embarazo subsiguiente en la adolescencia
- Creadora de la propuesta
- · Proyecto realizado por el ICBF y Egesco

Fundación Familia Ayara Bogotá, Colombia

ASESORA COMUNICACIONES Ago 2015 - Feb 2016

Toro Desing Team SAS

Bogotá, Colombia

Consultora en Comunicaciones Mar 2015 - Oct 2015

• Realización de la "Sala por la Memoria y la Dignidad de las Víctimas de la Fuerza Pública Colombiana"

Egesco Bogotá, Colombia

Consultora Experta Jun 2014 - Dic 2014

 Proyecto a favor de los Derechos Sexuales y Reproductivos, prevención de las violencias basadas en género e igualdad de género con especial énfasis en prevención de embarazo adolescente para el DPS

Checchi and Company Consulting Colombia Bogotá, Colombia

Directora de Comunicaciones Feb 2013 - Feb 2014

• Proyecto de Acceso a la Justicia

Naciones Unidas - ONU MujeresPasto, ColombiaCOMUNICADORAOct 2011 - May 2012

Programa Conjunto Ventana de Paz

Oficina de Derechos Humanos de la Vicepresidencia de la República de Colombia Bogotá, Colombia

ASESORA EN COMUNICACIONES Nov 2009 - Jul 2010

• Oficina de Lucha Contra la Impunidad

Brújula Comunicaciones Bogotá, Colombia

COMUNICADORA Mar 2006 - Nov 2009

• Trabajo con medios de comunicación, realización de estrategias para acceder a derechos fundamentales

Experiencia Docente _____

Universidad Central Bogotá, Colombia

Programa de Comunicación Social y periodismo

- Gestión de la comunicación (4 horas semanales 2018 Actualmente)
- Prácticas profesionales (4 horas semanales 2022 Actualmente)
- Gestión de recursos (3 horas semanales 2021)
- Opción de grado Comunicación y DDHH módulo Comunicación y Género (4 horas semanales 2019 2021)
- Dirección semillero de comunicación y DDHH (2 horas semanales 2017 2021)
- Taller de acción social (4 horas semanales 2017 2018)
- Proyecto de línea investigación (4 horas semanales 2018)
- Prácticas 1 (3 horas semanales 2017 2018)

Reconocimientos

2017 - Actualmente

Jun 2016 - Dic 2016

Universidad Carlos III de Madrid

PREMIO EXTRAORDINARIO DE DOCTORADO 2021 - 2022

Universidad Carlos III de Madrid

TESIS DOCTORAL CUM LAUDE Y MENCIÓN INTERNACIONAL

ALAIC - Asociación Latinoamericana de Investigadores de la Comunicación

Universidad Jaime I

BECA POR EXCELENCIA MAESTRÍA IGUALDAD DE GÉNERO EN ÁMNITO PÚBLICO Y PRIVADO

Madrid, España

2023

Madrid, España

La Paz, Bolivia

Castellón de la Playa, España

Publicaciones

ARTÍCULOS

- Echeverría-Burbano, M. & Walzer Moskovic, A. (2022). El periodismo y las violencias sexuales en el conflicto armado colombiano. Revista Opción, 28, 236-252. https://www.doi.org/10.5281/zenodo.7278514
- Echeverría-Burbano, M., & Leguízamo-Serna, L.R. (2021). El quehacer periodístico en casos de violencia sexual contra mujeres en Colombia. Nómadas, 53, 268-277. https://doi.org/10.30578/nomadas.n53a16
- Echeverría-Burbano, M. (2021). El Mito del Amor Romántico en el relato periodístico sobre los feminicidios de mujeres mayores de edad en Colombia. Comunicación Y Sociedad, 18, 1-19. https://doi.org/10.32870/c ys.v2021.7762

CAPÍTULOS DE LIBRO

- Echeverría-Burbano, M., & Leguízamo-Serna, L.R. (2022). El problema de poner a los victimarios en el centro de las historias de la violencia en contra de las niñas y las mujeres. El caso del feminicidio agravado de Yuliana Samboní. En L. Manrique Villanueva & S.L. Ruiz Moreno (Eds.), Mujeres, comunicación y cambio social (pp. 31-52). Ediciones USTA. http://hdl.handle.net/11634/44849
- Echeverría-Burbano, M., & Baquero Gaitán, M. (2020). El feminicidio en la prensa escrita colombiana. Un acercamiento desde el análisis de contenido. En J.M. Pereira G. (Ed.), Comunicación, información y lenguajes de la memoria (pp. 1-17). Editorial Pontificia Universidad Javeriana. https://www.javeriana.edu.co/unesc o/comunicacioninformacion/contenido/ponencias/tema6/pdf/ponencia_03.pdf
- Echeverría-Burbano, M., & Niño Sandoval, Y.P. (2019). Redes sociales y naturalización de la violencia contra las mujeres. En J.M. Pereira G. (Ed.), Buen vivir, cuidado de la casa común y reconciliación (pp. 1-15). Editorial Pontificia Universidad Javeriana. https://javeriana.edu.co/unesco/buenvivir/contenido/pone ncias/tema1/pdf/ponencia_15.pdf
- Echeverría-Burbano, M. (2019). Militares de EEUU y abusos sexuales a niñas en Colombia, un análisis desde los medios colombianos. En R. Cabral, A.I. Arévalo Salinas, G. Vilar Sastre & T. Al Najjar Trujillo (Eds.), Estudios interdiciplinarios: Paz y comunicación (pp. 70-80). Red de universidades internacionales y nacionales.

Ponencias en Congresos y Conferencias.

- Echeverría-Burbano, M. (2022). Violencia sexual en los medios de comunicación [Ponencia]. Gender in Media and Communications in the Digita Age, Madrid, España.
- Echeverría-Burbano, M. (2022). Violencia sexual en los medios de comunicación [Ponencia]. CLACSO, México D.F., México.
- **Echeverría-Burbano, M.** (2022). El nexo entre feminicidio y la violencia sexual: su nulo tratamiento en los medios de comunicación colombianos [Ponencia]. Catedra Unesco de Comunicación, Bogotá, Colombia.
- Echeverría-Burbano, M. (2022). El tratamiento periodístico de las violencias sexuales en contra de las mujeres en el marco del conflicto armado colombiano [Ponencia]. IV Congreso de Investigadoras del SNI y de Iberoamérica, Bogotá, Colombia.
- Echeverría-Burbano, M. (2022). El feminicidio y el mito del amor romántico en los medios de comunicación colombianos [Conferencia]. Uniminuto, Buga, Colombia.

- Echeverría-Burbano, M. (2021). Violencia sexual en los medios de comunicación [Ponencia]. ACICOM, Santa Marta, Colombia.
- Echeverría-Burbano, M., & Leguízamo-Serna, L.R. (2021). Los victimarios en el centro de las historias de la violencia en contra de las mujeres [Ponencia]. Norwegian Association of Latin American Studies - NALAS, Oslo, Noruega.
- Echeverría-Burbano, M. (2020). Experiencias de investigación en medios contra violencia de género [Ponencia]. Ciclo de conferencias Comuniquémonos, Uniminuto, Buga, Colombia.
- Echeverría-Burbano, M., & Leguízamo-Serna, L.R. (2019). El feminicidio en los medios de comunicación colombianos [Ponencia]. Instituto Internacional de Periodismo José Martí, La Habana, Cuba.
- Echeverría-Burbano, M., & Baquero Gaitán, M. (2018). El feminicidio desde los medios de comunicación [Ponencia]. Cátedra Unesco de Comunicación, Bogotá, Colombia.
- **Echeverría-Burbano, M.** (2018). Observatorio de Medios y Género de la Universidad Central [Conferencia]. EICOS IX, Universidad del Cauca, Popayán, Colombia.
- Echeverría-Burbano, M. (2018). Violencia sexual en los medios de comunicación [Ponencia]. Ciclo de conferencias De tratos y maltratos: diferencias, poderes y violencias, Universidad Central, Bogotá, Colombia.
- Echeverría-Burbano, M. (2017). Periodismo con enfoque de género [Conferencia]. Fundación Universitaria Los Libertadores, Bogotá, Colombia.
- Echeverría-Burbano, M. (2017). Militares de Estados Unidos y abusos sexuales a niñas en Colombia, un análisis desde los medios colombianos [Ponencia]. Congreso Internacional de Comunicación, Conflictos y Cambio Social, Castellón de la Plana, España.
- Echeverría-Burbano, M., & Niño Sandoval, Y.P. (2017). Redes sociales y naturalización de la violencia contra las mujeres [Ponencia]. Cátedra Unesco de Comunicación, Bogotá, Colombia.

Roles Editoriales

Par Ad Hoc

JOURNALS INCLUYEN

- Revista Via Iuris
- Estudios sobre el Mensaje Periodístico

Journals Nacionales e

Desde 2018

Organización de Eventos Académicos_

Respondiendo a las injusticias epistemicas Universidad Central

ORGANIZADORA

Para nosotras, pero con nosotras Universidad Central

ORGANIZADORA

Estigmas y reparaciones, retos para las victimas de violencia sexual en conflictos Universidad Central armados

ORGANIZADORA 2019

Proyecto Tumaco Universidad Central

ORGANIZADORA

Lanzamiento del observatorio de Género y No es Hora de Calla Universidad Central

Hablemos de diversidad, género y nuevas tecnologias Universidad Central

ORGANIZADORA

Proyectos de Investigación Liderados.

Universidad Central Bogotá, Colombia

Investigadora Principal

• Análisis del discurso periodístico en Colombia ¿entre la norma y la naturalización?

Universidad Central Bogotá, Colombia

Investigadora Principal 201

• El quehacer periodístico en Colombia y sus aporte en los procesos de memoria histórica en los casos de violencia sexual contra mujeres en Colombia

Supervisión de Proyectos de Investigación

Universidad Central Bogotá, Colombia

COMUNICACIÓN SOCIAL Y PERIODISMO

Desde 2018

2018

- Natalia Escudero, 'La moda como práctica social ue crea sentido' (2022)
- Tatiana Milena Vasquez, 'Análisis de acciones colectivas de tres colectivos feministas de Latinaomérica' (2021)
- Paula Andrea Moncada, 'Análisis crítico discursivo con enfoque de género del cubrimiento periodístico de los casos de explotación sexual infantil en Colombia' (2021)
- María Camila Hernández, 'Constelaciones de sueños: los sueños como práctica comunicativa de mujeres víctimas de violencia sexual' (2021)
- Angie Natalia Acosta, 'Discursos ciberfeministas en la red social de TikTok' (2021)
- Laura Daniela Lizcano, 'Resiliencia: memorias de mujeres reincorporadas, víctimas y sobrevivientes' (2020)
- Yulieth Katherine Parra, 'Resiliencia: memorias de mujeres reincorporadas, víctimas y sobrevivientes' (2020)
- Dexy Tatiana Torres, 'Análisis de las estrategias comunicativas realizadas por la secretaria de Bogotá a favor de las mujeres víctimas de violencia de genero' (2019)
- Felipe Torres, 'La música en los procesos de memoria histórica' (2019)
- Jeisson Julián Jimenez, 'Discurso periodístico y violencia contra las farianas, una aproximación al tratamiento periodístico a los casos de aborto forzado de las FARC' (2019)
- Olga Ochoa, 'Análisis de las estrategias de comunicación de los movimientos sociales feministas que lograron la despenalización parcial del aborto en Colombia' (2019)
- María Fernanda Vargas, '¿Amores que matan?: un análisis del feminicidio a través de la prensa colombiana' (2018)
- Edni Ovalle, 'El feminicidio de Yuliana Samboní ¿un lucro informativo o una forma de concienzar un problema social?' (2018)
- · Julieth Pinzón, 'Imagen gráfica en los medios de comunicación y la naturalización del feminicidio' (2018)
- Laura Cortés, 'Las fuentes en el ejercicio periodístico sobre el relato del feminicidio en Colombia ' (2018)
- Alison Johana Alexandra Paredes, 'El papel de los medios de comunicación frente al fortalecimiento de la memoria histórica en los casos de violencia sexual en el marco del conflicto armado colombiano' (2018)
- Edward Felipe Marín, 'Memoria Histórica en los casos de violencia sexual en el marco del conflicto armado colombiano' (2018)